【裁判字號】    89,易,1960
【裁判日期】    890728
【裁判案由】    毒品危害防制條例
【裁判全文】
臺灣板橋地方法院刑事判決                        八十九年度易字第一九六號
    公  訴  人  臺灣板橋地方法院檢察署檢察官
    被      告  高得慶
右列被告因違反毒品危害防制條例案件，經檢察官提起公訴（八十九年度毒偵字第一
一五五號），本院判決如左：
    主  文
高得慶施用第二級毒品，處有期徒刑陸月，如易科罰金，以參佰元折算壹日；扣案之
安非他命淨重零點玖伍公克沒收銷燬之。
    事  實
一、高得慶前因施用第二級毒品安非他命，經本院以八十八年度毒聲字第二八九九號
    裁定送勒戒處所觀察、勒戒後，認無繼續施用毒品之傾向，由臺灣板橋地方法院
    檢察署檢察官於八十八年五月卅一日以八十八年度偵字第一一七二四號處分書處
    分不起訴確定；復因施用第二級毒品安非他命，再經本院以八十八年度毒聲字第
    六五二六號裁定送勒戒處所觀察、勒戒後，認無繼續施用毒品之傾向，由臺灣板
    橋地方法院檢察署檢察官於八十八年十一月十五日以八十八年度毒偵字第一八九
    八號處分書處分不起訴確定。猶不知悔改，基於施用第二級毒品安非他命之犯意
    ，於八十九年一月二十六日上午警方採集其尿液前九十六小時內（自同年月二十
    五日晚上十時三十分許起迄採尿時止除外），在不詳地點，以不詳方法，施用第
    二級毒品安非他命一次。嗣於八十九年一月二十五日晚上十時三十分許，在台北
    縣中和市○○路三八五巷九弄四十三號五樓為警查獲，並扣得安非他命淨重零點
    九五公克。其後再經本院於八十九年四月二十日以八十九年度毒聲字第二六三七
    號裁定令入戒治處所施以強制戒治一年。
二、案經台北縣警察局新店分局報請臺灣板橋地方法院檢察署檢察官偵查起訴。
    理  由
一、訊據被告高得慶固坦承曾受前揭兩次觀察、勒戒處分之執行，並經檢察官兩次處
    分不起訴之事實，惟矢口否認有於第二次觀察、勒戒後再施用安非他命之犯行，
    並辯稱：警方查獲前，伊友人董翠萍曾在伊房間內吸用安非他命，伊在她身旁，
    可能吸到二手安，扣案之安非他命係董翠萍帶來伊住處的，原本欲賣給伊，但伊
    沒錢，董翠萍就將安非他命放在伊抽屜內云云。
二、經查：
  （一）被告為警查獲後，於八十九年一月廿六日上午經台北縣警察局新店分局警員
        採集其尿液送請台北縣衛生局併用化學薄層層析法及酵素免疫分析法檢驗結
        果，呈甲基安非他命陽性反應，有台北縣警察局新店分局偵辦毒品危害防制
        條例案被移送者姓名及代碼對照表暨台北縣衛生局八十九年三月十五日北縣
        衛六字第一三四九三號尿液煙毒檢驗成績書影本各一紙附卷可稽。又目前地
        方衛生機關以「免疫學分析法」併用「薄層層析法」檢驗煙毒尿液，尚不致
        產生甲基安非他命偽陽性之情事，亦有行政院衛生署八十六年十二月二十四
        日衛署藥檢字第八六０七六八七七號函影本一紙在卷可憑。是被告為警方查
        獲後所採集之尿液，確呈甲基安非他命之陽性反應。
  （二）安非他命經口服投與後約百分之七十於二十四小時內自尿中排出，約百分之
        九十於九十六小時內自尿中排出，由於目前國內尿液中甲基安非他命之檢驗
        僅為鑑定其是否呈陽性反應，尚未定其含量，且甲基安非他命成分之檢出與
        其投與方式，投與量、個人體質、採尿時間與檢測儀器之精密度等諸多因素
        有關，因此僅憑尿液中呈安非他命陽性反應，並無法確實推算吸食時間距採
        集時間之長短，惟依上述資料推斷，最長可能不會超過四日，有行政院衛生
        署藥物食品檢驗局八十一年二月八日藥檢壹字第００一一五六號函影本一
        紙在卷足按。又依卷附法務部調查局八十二年十月一日（八二）陸（一）字
        第八二０九二七一二號函所示：「於吸食煙毒及麻醉藥品者之旁，同時吸入
        該吸食者燃燒之藥物所排出之氣體（即俗稱之二手煙），能否在尿液中被檢
        出煙毒或安非他命反應，文獻上尚無此類研究報告。然按本局檢驗煙毒經驗
        研判，若非共處於空間狹小之密閉，並故意大量吸入該氣體，不致於尿液中
        代謝出煙毒反應」，卷附法務部調查局第六處八十二年五月十九日（壹）發
        技(一)字第六八二號函亦謂：「吸入含有甲基安非他命或煙毒之二手煙，在文
        戲上雖尚無能否由尿檢驗出甲基安非他命或煙毒反應之研究報告。然按本局
        檢驗甲基安非他命或煙毒案件經驗研判，若非長時間與吸毒者直接相向且存
        心大量吸入吸毒者所呼出之煙氣，以二手煙中可能存在之低劑量甲基安非他
        命或煙毒，應不致在尿液中檢驗出甲基安非他命或煙毒反應。」是被告於八
        十九年一月二十六日上午警方採集其尿液前九十六小時內（被告自同年月二
        十五日晚上十時三十分許為警查獲時起迄採尿時止，既已在警方偵訊監控之
        下，自不可能有施用安非他命之行為，故此段期間應予除外），應有施用安
        非他命之行為；而被告辯稱：伊友人董翠萍曾在伊房間內吸用安非他命，伊
        在她身旁，可能吸到二手安云云，顯係臨訟杜撰之詞，不足採信。
    綜上所述，本件事證明確，被告之犯行洵堪認定。
三、按毒品危害防制條例業於八十六年十月三十日經立法院三讀通過，嗣於八十七年
    五月二十日經總統公布，於八十七年五月二十二日生效施行；安非他命依該條例
    第二條第二項第二款規定，屬於第二級毒品，而依該條例第十條第二項規定：「
    施用第二級毒品者，處三年以下有期徒刑」，又同條例第二十條第一項至第三項
    復規定：「犯第十條之罪者，檢察官或少年法庭應先將被告或少年送勒戒處所觀
    察、勒戒，其期間不得逾一月」，「經觀察、勒戒後，無繼續施用毒品傾向者，
    應由檢察官為不起訴之處分或由少年法庭為不付審理之裁定。有繼續施用毒品之
    傾向者，由檢察官聲請法院或少年法庭裁定令入戒治處所施以強制戒治，其期間
    為一年．．．」，「依前項規定為不起訴之處分或不付審理之裁定後，五年內再
    犯第十條之罪，經觀察、勒戒後，認有繼續施用毒品之傾向或三犯以上者，不適
    用前項之規定，但應由檢察官聲請法院或由少年法庭裁定先令入戒治處所施以強
    制戒治」。查被告前因施用第二級毒品安非他命，經本院以八十八年度毒聲字第
    二八九九號裁定送勒戒處所觀察、勒戒後，認無繼續施用毒品之傾向，由臺灣板
    橋地方法院檢察署檢察官於八十八年五月卅一日以八十八年度偵字第一一七二四
    號處分書處分不起訴確定，復因施用第二級毒品安非他命，再經本院以八十八年
    度毒聲字第六五二六號裁定送勒戒處所觀察、勒戒後，認無繼續施用毒品之傾向
    ，由臺灣板橋地方法院檢察署檢察官於八十八年十一月十五日以八十八年度毒偵
    字第一八九八號處分書處分不起訴確定之事實，有臺灣高等法院檢察署刑案紀錄
    簡覆表、臺灣板橋地方法院檢察署八十八年度偵字第一一七二四號、八十八年度
    毒偵字第一八九八號不起訴處分書、本院八十九年度毒聲字第二六三七號裁定各
    一件附卷可稽；被告於前開兩次不起訴處分後，五年內再犯本案施用第二級毒品
    安非他命之罪，核其所為係犯毒品危害防制條例第十條第二項之施用第二級毒品
    罪；其施用前後持有安非他命之低度行為，應為施用之高度行為所吸收，不另論
    罪。又被告之上開尿液呈甲基安非他命陽性反應，僅能證明被告於八十九年一月
    二十六日上午警方採集其尿液前九十六小時內（自同年月二十五日晚上十時三十
    分許起迄採尿時止除外）曾有施用安非他命之行為，查無其他積極證據足資證明
    被告尚有其他施用安非他命之事實，從而公訴意旨認被告係基於概括之犯意，自
    八十八年十一月底起至八十九年一月二十一日晚上八時止連續多次施用安非他命
    云云，容有未洽，惟其認前揭事實欄所載被告施用安非他命之行為與起訴書記載
    其餘犯罪事實，有連續犯之裁判上一罪關係，爰不另為無罪之諭知。爰審酌被告
    之素行、犯罪之手段、所生危害及犯罪後未能坦承犯行，仍飾詞圖卸刑責等一切
    情狀，量處如主文所示之刑，並諭知易科罰金之折算標準。
四、扣案之結晶物質經本院送請法務部調查局鑑定結果，確係甲基安非他命，淨重零
    點九五公克，有該局八十九年七月五日檢驗通知書一紙附卷足憑。該安非他命係
    當場查獲之毒品，不問屬於犯人與否，應依毒品危害防制條例第十八條第一項前
    段宣告沒收銷燬之。至扣案之吸食器一組，被告否認曾用以施用安非他命，且該
    吸食器係以汽水瓶臨時替代使用，其性質及使用上，非屬所謂「專供施用毒品之
    器具」，自不能依毒品危害防制條例第十八條第一項予以宣告沒收（參考法務部
    八十八年八月二十五日法檢字第００一七九八號函之研究意見）。
據上論斷，應依刑事訴訟法第二百九十九條第一項前段，毒品危害防制條例第十條第
二項、第十八條第一項前段，刑法第十一條前段、第四十一條，罰金罰鍰提高標準條
例第二條，判決如主文。
本案經檢察官張慶林到庭執行職務。
中    華    民    國      八十九      年      七      月      二十八    日
                                    臺灣板橋地方法院刑事第三庭
                                        法  官  樊 季 康
右正本證明與原本無異。
如不服本判決，應於判決送達後十日內，向本院提出上訴狀。
                                        書記官  馬 秀 芳
中    華    民    國      八十九      年      七      月       三十一   日
附錄本案論罪科刑主要法條：
毒品危害防制條例第十條第二項
施用第一級毒品者，處六月以上五年以下有期徒刑。
施用第二級毒品者，處三年以下有期徒刑。

司法院資訊處製作；財團法人民間司法改革基金會備份。
